臺灣臺中地方法院交通事件裁定　　　 100年度交聲字第2241號
原處分機關　交通部公路總局臺中區監理所臺中市監理站
異　議　人
即受處分人　林妙玲
上列異議人即受處分人因違反道路交通管理處罰條例案件，對於
交通部公路總局臺中區監理所臺中市監理站100年7月14日所為之
處分（裁監稽違字第裁61-GH0000000號裁決書），聲明異議，本
院裁定如下：
    主    文
原處分撤銷。
林妙玲不罰。
    理    由
一、原處分機關意旨略以﹕異議人即受處分人林妙玲（下稱異議
    人）於100年6月6日20時8分許，駕駛車牌號碼EZV-016號輕
    型機車，在臺中市○○路與向上北路口處，因「闖紅燈（直
    行）」違規，為臺中市政府警察局第一分局民權派出所員警
    當場攔停並掣開中市警交字第GH0000000號舉發通知單舉發
    。異議人於應到案期限前到案申訴，原處分機關遂於100年7
    月14日以裁監稽違字第裁61-GH0000000號裁決書，依違反道
    路交通管理處罰條例第53條第1項規定，處異議人罰鍰新臺
    幣（下同）1,800元，並依同條例第63條第1項之規定，記違
    規點數3點，於法並無不合等語。
二、聲明異議意旨則以：當時行駛於英才路要通過向上北路時看
    到是綠燈，但是到向上北路路口中央時，就聽到警察吹哨攔
    停，該路口黃燈2秒至3秒，有好幾部車用5秒至7秒通過路口
    ，伊沒有闖紅燈，原處分顯有違誤，並請准傳喚證人歐凱倫
    到庭作證，為此請求撤銷原處分等語。
三、按法院受理交通事件，準用刑事訴訟法之規定，其處理辦法
    ，由司法院會同行政院定之。道路交通管理處罰條例第89條
    定有明文。又按聲明異議案件之處理，除準用刑事訴訟法有
    關規定外，依道路交通案件處理辦法之規定處理之，道路交
    通案件處理辦法第4條第1項亦定有明文。再按被告未經審判
    證明有罪確定前，推定為無罪。犯罪事實應依證據認定之，
    無證據不得認定犯罪事實。刑事訴訟法第154條亦分別定有
    明文。而「認定犯罪事實所憑之證據，雖不以直接證據為限
    ，間接證據亦包括在內，然而無論直接證據或間接證據，其
    為訴訟上之證明，須於通常一般之人均不致有所懷疑，而得
    確信其為真實之程度者，始得據為有罪之認定，倘其證明尚
    未達到此一程度，而有合理之懷疑存在而無從使事實審法院
    得有罪之確信時，即應由法院為諭知被告無罪之判決」，最
    高法院亦著有76年臺上字第4986號判例可資參照。而警察機
    關員警就交通違規之舉發（填載舉發違反道路交通管理事件
    通知書），除在維護交通秩序公共利益外，其與受舉發人尚
    係處於利害關係人對立之地位，交通違規舉發警員之舉發，
    既係以使受舉發人受交通違規裁罰為目的，且係利害關係人
    ，是其所為之舉發是否與事實相符，仍應調查其他證據以資
    審認，如仍存有合理之懷疑，無法達於確信受處分人有違反
    道路交通事管理處罰條例之事實時，此際即應依訴訟上之待
    證事實「倘有懷疑，則從被告之利益作解釋」之證據法則，
    作對受處分人有利之認定。由上開說明可知，法院就違反道
    路交通管理處罰條例之案件，對於據以認定行為人違規之事
    實及證據，仍應依積極證據認定之，不得僅憑警察機關員警
    逕行開立之舉發違反道路交通管理事件通知單及主管機關違
    反道路交通管理事件裁決書，即推定受處分人有道路交通違
    規之事實。
四、本件原處分機關認異議人林妙玲於100年6月6日20時8分許，
    騎乘車牌號碼EZV-016號輕型機車，在臺中市○○路與向上
    北路口處，有行經設有燈光號誌管制之交岔路口闖紅燈之違
    規，而為警攔停舉發等情，無非係以臺中市政府警察局中市
    警交字第GH0000000號舉發違反道路交通管理事件通知單、
    臺中市政府警察局第一分局100年6月30日中市警一分交字第
    1000018848號函文各1份為裁罰之依據。惟查：
(一)本件異議人堅決否認有前揭闖紅燈之違規行為，並陳稱：伊
    沒有闖紅燈，請求傳喚乘客歐凱倫到庭作證等語。本院審諸
    當時取締之員警吳怡縈於本院訊問時結證稱：異議人在舉發
    當時即否認有闖紅燈之違規，並拒簽舉發通知單等情（見本
    院卷第18頁）。且異議人於舉發當時，確實在舉發違反道路
    交通管理事件通知單上拒簽，此有上開舉發違反道路交通管
    理事件通知單1紙在卷可稽。顯然，異議人與舉發員警於舉
    發當下就違規事實是否存在，即有爭議。再者，證人即乘客
    歐凱倫亦到庭證稱：當時伊也在機車上，伊在快通過路口時
    ，有注視路口號誌燈，所以有看到異議人穿越向上北路時是
    綠燈等語（見本院卷第18頁反面），並據舉發員警吳怡縈表
    示對於上開證人歐凱倫之證述並無任何意見（見本院卷第19
    頁）。是以，異議人當時是否確有闖紅燈之違規行為，即非
    無疑。
(二)復據證人即本案舉發員警吳怡縈於本院100年8月11日訊問時
    ，就其如何發現異議人闖紅燈乙節結證稱：那天是在勤區執
    行查察勤務，伊騎乘警用機車行駛在英才路，剛好是騎乘在
    異議人的機車後面，後來到向北北路口時，因為在等紅燈，
    伊就看到異議人沒有等紅燈一直往前騎，伊才追上異議人並
    在旁邊按鳴喇叭示意攔停，伊攔下異議人的時候，當場告知
    異議人闖紅燈，當時只有伊一個人在執行查察勤務，且沒有
    攜帶錄音器在身上，所以除了伊當場目擊異議人闖紅燈外，
    沒有其他錄音錄影等相關證據等語（見本院卷第17頁反面、
    第18頁）。惟經異議人質疑舉發員警所述上開舉發過程，並
    陳稱：當時警員不是跟在伊後面騎的，警員是在對向車道八
    分飽餐廳前面，伊聽到警員對伊按喇叭時，伊就往前騎停在
    前面，警員才從對面騎機車過來等情。證人吳怡縈始改證稱
    ：伊剛才陳述的記憶上有點錯誤，伊應該是在對向看到異議
    人闖紅燈後才穿越英才路，跟在異議人後面追她等語。顯然
    證人吳怡縈對於本件違規經過、舉發時行經路線及舉發過程
    等重要情節，前後證述不一，此外，本院復查無其他現場採
    證照片、錄影資料作為佐證，即難僅以證人吳怡縈上開有瑕
    疵之證詞，遽認本件異議人確有闖紅燈之違規。況證人吳怡
    縈另證述：伊有調閱當天路口監視器畫面，當時英才路上人
    車很多等語（見本院卷第19頁反面），則於夜晚視線不良、
    該路口人車眾多之際，證人吳怡縈騎乘機車位於異議人之對
    向車道處，是否確能看清異議人係於圓形紅燈亮起後始穿越
    停止線之闖紅燈違規事實，顯容有合理之懷疑，而本件除取
    締員警所述外，在無其他積極證據足以證明異議人確有闖紅
    燈之情形下，依前揭規定及判例要旨所揭示之「罪疑唯輕」
    、「有疑唯利於被告」原則，本件自應作對於異議人有利之
    認定。
五、綜上所述，本院認以現有事證，尚不足以確認異議人有闖紅
    燈之違規行為，原處分機關遽依道路交通管理處罰條例第53
    條第1項、第63條第1項第3款規定，裁處異議人罰鍰1,800元
    ，並記違規點數3點，尚有未洽，應認本件異議為有理由，
    爰撤銷原處分，並另為異議人不罰之諭知。
六、據上論斷，應依道路交通管理處罰條例第87條第2項，道路
    交通事件處理辦法第19條前段，裁定如主文。
中    華    民    國    100    年    8    月    31    日
                        交通法庭  法  官  廖穗蓁
以上正本證明與原本無異。
如不服本裁定，應於收受送達後5 日內向本院提出抗告狀。（應
附繕本）
                                  書記官  許靜茹
中    華    民    國    100    年    8    月    31    日